最高法院刑事判決　　　　　　九十六年度台上字第四五七七號
上　訴　人　甲○○
選任辯護人　吳信穎律師
　　　　　　卓忠三律師
上列上訴人因偽造有價證券案件，不服台灣高等法院中華民國九
十六年五月二十四日第二審判決（九十六年度上訴緝字第一號，
起訴案號：台灣台北地方法院檢察署九十三年度偵續二字第八號
），提起上訴，本院判決如下：
    主  文
原判決撤銷，發回台灣高等法院。
    理  由
原判決認定上訴人甲○○有如原判決事實欄所示之犯行，因而維
持第一審論處上訴人連續意圖供行使之用，而偽造有價證券罪刑
（處有期徒刑三年六月）之判決，並駁回上訴人在第二審之上訴
；固非無見。
惟查：（一）有罪判決書應記載犯罪事實，刑事訴訟法第三百零
八條定有明文；此所謂之犯罪事實，凡於適用法令有關之事項，
均須詳為記載，使達可得確定之程度，藉以為適用法律之依據，
並以判明判決事實是否與起訴事實具有同一性。又按支票係發票
人簽發一定之金額，委託金融業者於見票時，無條件支付與受款
人之票據，票據法第四條第一項定有明文。又關於「付款人之商
號」（即付款之金融業者），乃支票應記載之事項，亦為票據法
第一百二十五條第一項所明定。是偽造支票之犯罪事實，自應就
支票「付款人之商號」之應記載事項，明白認定並詳予記載，以
明是否完成製作及辨別其犯罪之同一性，始符規定。原判決事實
認定：上訴人基於意圖供行使之用，先於不詳時地偽造極似黃光
雄所保管支票用之負責人「黃光雄」印鑑章一枚，並於民國八十
六年六月二十五日起至八十七年三月六日止，連續蓋用上開偽造
之「黃光雄」印章於如原判決附表編號一至二０號所示之支票發
票人欄，並填寫其他支票應記載事項，復擅取由詹淑卿所保管之
雷發電子股份有限公司（下稱雷發公司）大章蓋用其上（八十六
年九月底，詹淑卿離職後，將保管之該印章交予上訴人保管，上
訴人則逕行使用該印章），而偽造如原判決附表編號一至二０號
所示之支票（帳號：九０七三八九號，發票人、發票日、票據號
碼、票面金額均詳如原判決附表所示）等情。惟原判決事實欄及
其附表，就上訴人所偽造之上開支票之付款人究係何人，均未詳
予認定並在事實欄記載，致此部分事實尚欠明確，本院無從就原
判決適用法律當否為判斷，判決自有違誤。（二）有罪判決書應
分別記載犯罪事實及理由，而事實一欄，為判斷其適用法令當否
之準據，法院應將與論罪科刑有關之事實，翔實記載，然後於理
由內逐一說明其憑以認定之證據，以使事實認定與理由說明，互
相適合，方為合法；倘若事實認定與理由說明不相一致，或事實
之記載與理由之說明，前後齟齬，按諸刑事訴訟法第三百七十九
條第十四款規定，均屬判決理由矛盾，當然為違背法令。原判決
事實認定：上訴人於八十六年九月底詹淑卿離職前，「擅取」由
詹淑卿所保管之雷發公司大章蓋用於其偽造之支票上等情。似認
上訴人於八十六年九月底之前，有盜用雷發公司大章用以偽造原
判決附表所列支票之犯行，惟原判決理由就此部分並未說明其所
憑之證據及認定之理由，有理由不備之違誤。（三）犯罪事實應
依證據認定，有罪之判決書並應將認定犯罪事實所憑之證據，於
理由內記載，分別為刑事訴訟法第一百五十四條、第三百十條第
一款所明定，此項證據，自係指實際上確係存在，就犯罪事實能
為具體之證明者而言；倘判決書內所載之證據與卷內筆錄或證物
之內容不相適合，則其判決之根據實際上並不存在，自屬採證違
法。原判決認定上訴人偽造原判決附表所列之支票共四十一張，
但理由僅敘明：「檢察官將第一銀行大湳分行票據號碼ＭＢ00
00000（即原判決附表編號一五）、ＭＢ0000000（
即原判決附表編號一七）、ＮＡ0000000（即原判決附表
編號二七）、ＮＡ0000000（即原判決附表編號二九）、
ＮＡ0000000（即原判決附表編號四０）、ＮＡ0000
000（即原判決附表編號三八）等六張支票原本，連同第一商
業銀行支票存款印鑑卡原本、告訴人黃光雄於九十三年七月二十
日偵查庭庭呈印章（即雷發公司支票用負責人黃光雄印鑑章）所
蓋之『黃光雄』印文，送請法務部調查局鑑定其上之『黃光雄』
印文是否相符，鑑定結果，認定支票上之『黃光雄』印文均與印
鑑卡上之『黃光雄』印文不符，亦與告訴人黃光雄庭呈印章所蓋
之印文不符，惟告訴人黃光雄庭呈印章所蓋『黃光雄』印文，則
與第一銀行支票存款印鑑卡上『黃光雄』印文相符，此有法務部
調查局九十年六月二十九日陸(2)字第九００四一三二七號鑑定
通知書、九十三年七月三十日調科貳字第０九三００三０一二九
０號函在卷可憑」等語（見原判決正本第三頁）；又謂：「上開
支票除蓋有公司大章外，另尚有偽造之『黃光雄』印文，並有法
務部調查局九十年六月二十九日陸(2)字第九００四一三二七號
鑑定通知書、九十三年七月三十日調科貳字第０九三００三０一
二九０號函在卷可憑，足證被告甲○○所行使之系爭支票為被告
甲○○所偽造」等語（見原判決正本第九頁）。惟上開法務部調
查局鑑定通知書，似僅就原判決附表所列之其中上開六紙支票上
之「黃光雄」印文而為鑑定，原判決上開理由說明，竟謂其餘之
三十五張，亦經法務部調查局鑑定，並憑以認定其餘未經鑑定之
三十五張支票亦屬偽造，其判決所憑之證據，即與卷內資料不符
，且原判決復未說明憑何證據認定其餘未經鑑定之三十五張支票
亦係上訴人使用與前開已經鑑定之六張支票相同之印章偽造，原
判決即有證據上理由矛盾及判決理由不備之違誤。以上或為上訴
意旨所指摘，或為本院得依職權調查之事項，應認原判決有撤銷
發回更審之原因。又原判決其他有裁判上一罪關係之行使偽造私
文書、詐欺取財部分及檢察官起訴認與科刑部分有裁判上一罪關
係而不另為無罪諭知部分，基於審判不可分原則，應一併發回。
據上論結，應依刑事訴訟法第三百九十七條、第四百零一條，判
決如主文。
中　　華　　民　　國　九十六　年　　八　　月　二十三　日
                      最高法院刑事第十一庭
                          審判長法官  林　永　茂
                                法官  洪　文　章
                                法官  蘇　振　堂
                                法官  何　菁　莪
                                法官  黃　梅　月
      本件正本證明與原本無異
                                      書  記  官
中　　華　　民　　國　九十六　年　　八　　月　二十七　日
                                                      ｚ
